【裁判字號】    95,聲,1862
【裁判日期】    950926
【裁判案由】    發還擔保金
【裁判全文】
臺灣板橋地方法院民事裁定              95年度聲字第1862號
聲  請  人
即  債權人  高通貿易有限公司
法定代理人  甲○○
相  對  人
即  債務人  金龍保全股份有限公司
法定代理人  林綵蘩
上列聲請人聲請發還擔保金事件，本院裁定如下：
    主  文
聲請駁回。
聲請程序費用由聲請人負擔。
    理  由
一、本件聲請意旨略以：聲請人與相對人間因交還支票事件，前
    依本院94年度裁全字第821 號民事裁定提存新臺幣75,600元
    後，聲請本院以94年度執全字第869 號為假處分之執行在案
    。嗣聲請人撤銷假處分裁定，並撤回假處分執行，且以存證
    信函催告相對人行使權利，惟因無法送達，經聲請人聲請本
    院執行處對相對人為公示送達，然經本院執行處認毋庸再聲
    請公示送達。為此，爰依法聲請返還前開提存金等語，並提
    出本院94年度裁全字第821 號民事裁定、94年度存字第811
    號提存書、94年度全聲字第454 號民事裁定、存證信函及退
    郵信封等各1 份、板院通94執全宿字第869 號函、板院輔94
    執全宿字第869 號函等各2 份（以上均影本）為證。
二、按訴訟終結後，供擔保人證明已定20日以上之期間，催告受
    擔保利益人行使權利而未行使，或法院依供擔保人之聲請，
    通知受擔保利益人於一定期間內行使權利並向法院為行使權
    利之證明而未證明者，法院應依供擔保人之聲請，以裁定命
    返還其提存物或保證書，民事訴訟法第104 條第1 項第3 款
    定有明文。又依同法第106 條規定，前開規定於其他依法令
    供訴訟上之擔保者，亦準用之。次按所謂「訴訟終結」，在
    因假扣押或假處分所供擔保之場合，因該擔保係為保障受擔
    保利益人因該假扣押或假處分所受損害而設，倘執行法院已
    依假扣押或假處分裁定為假扣押或假處分之執行，則在供擔
    保人撤回假扣押或假處分之執行前，受擔保利益人所受損害
    仍可能繼續發生，損害額既尚未確定，自難強令其行使權利
    ，必待供擔保人已撤回假扣押或假處分之執行，始得謂為訴
    訟終結，最高法院87年台抗字第234 號裁定意旨可資參照。
三、經查，相對人金龍保全股份有限公司業經主管機關以民國95
    年2 月6 日經授中字第09534630410 號廢止公司登記在案，
    有公司變更登記表抄錄謄本1 份附卷可稽，則依公司法第26
    條之1 準用第24條至第26條之規定，應行清算，而該公司並
    未向法院呈報清算人及清算終結，復據本院依職權查明無誤
    ，故依公司法第322 條之規定，自應以全體董事為其法定清
    算人，而聲請人僅列董事林綵蘩為法定代理人，已屬違誤。
    復查，聲請人聲請本院於94年1 月27日以94年度裁全字第82
    1 號裁定准予假處分，聲請人並據以聲請本院以94年度執全
    字第869 號假處分執行程序禁止相對人就上開裁定附表所列
    支票為一切處分行為在案。嗣聲請人已於94年12月14日具狀
    向本院執行處撤回前開假處分執行程序等情，業據本院依職
    權調取上開卷宗核閱屬實，即已符合民事訴訟法第104 條第
    1 項第3 款所定之「訴訟終結」情形。又聲請人於95年3 月
    7 日以泰山貴子路郵局（三重54支局）第35號存證信函催告
    相對人行使權利，惟經郵務機關以「招領逾期」為由而退回
    ，亦據聲請人提出之存證信函及其退郵信封等影本各1份附
    卷為憑。雖聲請人主張其已向本院執行處聲請就該存證信函
    之內容為公示送達，惟經本院執行處認毋庸再聲請公示送達
    ，應認上開存證信函已合法送達相對人云云。然查，本院執
    行處係以聲請人已撤回假處分強制執行程序，該執行程序既
    已終結，故毋庸再聲請公示送達，並非認該存證信函已合法
    送達相對人，聲請人之主張顯有違誤。而聲請人復未提出已
    合法送達相對人之證明文件，自難謂已合法催告相對人行使
    權利而未為行使。據此，本件聲請人聲請返還擔保金，於法
    尚有未合，不能准許。
四、依民事訴訟法第95條、第78條，裁定如主文。
中    華    民    國    95    年    9     月    26    日
                  民事第一庭法  官  黃信滿
以上正本證明與原本無異。
如不服本裁定應於送達後10日內向本院提出抗告狀，並應繳納抗
告裁判費新台幣1,000 元整。
中    華    民    國    95    年    9     月    26    日
                            書記官  林月蓉


司法院資訊處製作；財團法人民間司法改革基金會備份。
